【裁判字號】    97,中簡上,356
【裁判日期】    970723
【裁判案由】    詐欺
【裁判全文】
臺灣臺中地方法院刑事判決           97年度中簡上字第356號
上  訴  人
即  被  告  乙○○
上列上訴人即被告因詐欺案件，不服本院臺中簡易庭97年度中簡
字第802號中華民國97年3月13日第一審簡易判決（聲請簡易處刑
案號：臺灣臺中地方法院檢察署97年度偵緝字第425號），提起
上訴，本院管轄之第二審合議庭判決如下：
    主    文
上訴駁回。
    犯罪事實及理由
一、本案經本院合議庭審理結果，認第一審簡易判決認事用法及
    量刑均無不當，應予維持，並引用第一審判決書記載之事實
    、證據及理由（如附件）。
二、上訴人即被告乙○○（下稱被告）上訴意旨略以：伊於民國
    96年3、4月間，因經濟困難急需1筆搬家之租屋費用，因而
    經報紙分類廣告向1名不知身份姓名之男子借款新台幣（下
    同）2萬元，當時質押了伊本人之身份證及銀行存摺，並開
    立了2張各2萬元之本票交付該名男子，該男子說是以便日後
    匯入借款利息之用，伊係在毫不知情且毫無犯意之下涉入此
    案，實為受害人，懇請改判等語。惟按刑法上之故意，分直
    接故意（確定故意）與未必故意（不確定故意），「行為人
    對於構成犯罪之事實，明知並有意使其發生者」為直接故意
    ，「行為人對於構成犯罪之事實，預見其發生而其發生並不
    違背其本意者」為未必故意。查有關存摺、提款卡、密碼係
    存提款項所必要之物，屬個人交易理財重要之物品，且利用
    人頭帳戶轉帳詐欺取財之案件，近年來報章新聞多所披露，
    復經政府多方宣導，一般民眾對此種利用人頭帳戶之犯案手
    法，自應知悉而有所預見。況被告既自承其並不知該名成年
    男子之真實姓名及其個人資料，顯見被告與此人並非熟識，
    其竟僅為借款2萬元即將個人帳戶資料交付該名不詳之成年
    男子使用，且該名成年男子如欲被告繳交借款利息，依常情
    應係指示被告將借款利息依照期限匯入其所指定之帳戶內，
    實無向被告收取帳戶之必要；況一般人至郵局、銀行開設帳
    戶使用並非難事，該成年男子如係為正當用途而有使用帳戶
    之必要，自可以自己名義開立帳戶使用，其竟向被告收取帳
    戶，被告實更可預見該帳戶可能為他人用來作為詐欺等非法
    用途上。是被告提供其所開設臺中商業銀行南屯分行帳號第
    000000000000號帳戶資料予該名成年男子使用，應有幫助他
    人犯詐欺取財罪之未必故意甚明。被告前揭所辯，顯係卸責
    之詞，不足採信。
三、從而，原審依據刑事訴訟法第449條第1項前段、第454條第
    2項，刑法第30條第1項前段、第2項、第339條第1項、第47
    條第1項、第41條第1項前段，刑法施行法第1條之1第1項、
    第2項前段之規定，對被告處有期徒刑3月，如易科罰金，以
    新臺幣1千元折算1日，其認事用法均無不當，量刑亦稱妥適
    。被告上訴猶執前詞置辯，為無理由，應予駁回。
四、本件被告經合法傳喚，無正當理由不到庭，爰依刑事訴訟法
    第455條之1第3項、第371條規定，不待其陳述，逕行判決。
據上論斷，應依刑事訴訟法第455條之1第1項、第3項、第373 條
、第368條、第371條，判決如主文。
中    華    民    國    97    年    7     月    23    日
                  刑事第十三庭  審判長法  官   李秋娟
                                      法  官   黃裕仁
                                      法  官   許月馨
以上正本證明與原本無異。
如不服本判決，應於收受送達後10日內向本院提出上訴書狀（應
敘述具體理由並附繕本）。
                                      書記官   黃美雲
中    華    民    國    97    年    7     月    23    日
附件：
臺灣臺中地方法院刑事簡易判決         97年度中簡字第802號
聲  請  人  臺灣臺中地方法院檢察署檢察官
被      告  乙○○  女  46歲（民國○○年○月○○日生）
                    身分證統一編號：Ｚ000000000號
                    住臺中市○○區○○里○○路52之67號15
                    樓
                    居臺中市○○區○○路916之3號6樓之21
上列被告因詐欺案件，經檢察官聲請以簡易判決處刑（97年度偵
緝字第425號），本院判決如下：
    主  文
乙○○幫助意圖為自己不法之所有，以詐術使人將本人之物交付
，累犯，處有期徒刑月，如易科罰金，以新臺幣壹仟元折算壹
日。
    事實及理由
一、本件犯罪事實及證據，其犯罪事實除「於96年4月中旬某日
    」，應補充為「於96年4月19日後不詳某日」外，餘均引用
    檢察官聲請簡易判決處刑書之記載（如附件）。
二、核被告所為，係犯刑法第30條第1項前段、第339條第1項之
    幫助詐欺取財罪，起訴法條應予補充。
三、依刑事訴訟法第449條第1項前段、第454條第2項，刑法第33
    9條第1項、第30條第1項前段、第2項、第47條第1項、第41
    條第1項前段，刑法施行法第1條之1第1項、第2項前段，逕
    以簡易判決處刑如主文。
中    華    民    國    97    年    3     月    13    日
                        臺灣臺中地方法院臺中簡易庭
                                法  官  丁智慧
上正本證明與原本無異。
如不服本判決，應於收送達後10日內向本院提出上訴書狀（應敘
述具體理由並附繕本）。
                                書記官  陳淑華
中    華    民    國    97    年    3     月    13    日
附錄本案論罪科刑法條全文：
刑法第339條第1項
意圖為自己或第三人不法之所有，以詐術使人將本人或第三人之
物交付者，處5年以下有期徒刑、拘役或科或併科1000元以下罰
金。
臺灣臺中地方法院檢察署檢察官聲請簡易判決處刑書     果股
                                    97年度偵緝字第425號
    被      告  乙○○  女  46歲（民國○○年○月○○日生）
                        住臺中市○○區○○路52之67號15樓
                        居臺中市○○路916之3號6樓之21
                        國民身分證統一編號：Ｚ000000000號
上列被告因詐欺案件，業經偵查終結，認為宜聲請以簡易判決處
刑，茲將犯罪事實及證據並所犯法條分敘如下：
        犯罪事實
一、乙○○曾因偽造文書案件，經臺灣臺中地方法院判處有期徒
    刑3月確定，甫於民國93年11月13日執行完畢。詎仍不知悔
    改，其可預見出賣自己帳戶供他人使用，其帳戶將可能淪為
    他人用以行詐欺犯罪之工具，仍基於縱使有他人持其請領之
    金融帳戶以詐欺取財，亦不違背其本意之幫助詐欺之犯意，
    於96年4月中旬某日，在臺中市○○○路之某間「麥當勞」
    內，以新臺幣（下同）1萬7000元之代價，將其所有臺中商
    業銀行南屯分行帳號第000000000000號帳戶，連同存摺、提
    款卡、印章及密碼等物，出賣予真實姓名、年籍及住居所均
    不詳之成年男子，幫助其所屬詐欺集團利用此帳戶詐取他人
    財物。而該詐欺集團取得上開帳戶後，即意圖為自己不法之
    所有，於同年4月間，以電話向甲○○佯稱甲○○中獎需匯
    款繳交手續費，致使甲○○陷於錯誤，先後於同年4月25日
    及同年月26日，分別匯款10萬元、14萬元至乙○○之上開帳
    戶中。且上開詐欺所得之款項於匯入乙○○帳戶後，旋即由
    該詐欺集團人員將款項領出，乙○○即以此方式幫助該詐欺
    集團取得詐欺犯罪所得之財物。嗣甲○○匯款完後發覺有異
    ，遂報警究辦而查悉上情。
二、案經甲○○訴由桃園縣政府警察局平鎮分局報請臺灣桃園地
    方法院檢察署檢察官呈請臺灣高等法院檢察署令轉本署偵辦
    。
        證據並所犯法條
一、訊據被告乙○○矢口否認涉有何上開幫助詐欺犯行，辯稱：
    伊將本件存摺、提款卡及密碼交給該不詳姓名年籍之成年男
    子貸款，該男子有拿現金1萬7000元予伊，之後即未再出現
    及聯絡云云。
     經查：
(一)上開遭詐欺集團詐騙匯款之事實，業據告訴人甲○○於警詢
    指述在卷，並有中國信託商業銀行匯款申請書、慶豐商業銀
    行匯款委託書證明聯各1紙、臺中商業銀行南屯分行函附被
    告本件帳戶開戶基本資料及交易明細表各1份在卷可稽。
(二)且參以金融帳戶存摺、提款卡均係個人交易理財之重要物品
    ，苟被告係為將來貸款撥款後領取貸款之用，而提供帳號戶
    名資料，衡情亦無提供金融卡及密碼予他人之必要。何況依
    被告所言，該男子當場交付其貸款款項現金1萬7000元，尤
    見被告並無交付本件帳戶存摺、提款卡及密碼之必要。而被
    告雖稱該男子要求伊將貸款利息匯入本件帳戶，然伊亦自陳
    並未將任何利息匯入該帳戶。且被告既將況被告並不知該男
    子之姓名、年籍等資料，竟將上開帳戶任意交由顯不熟悉之
    人使用。是其所辯均顯與常情不符，不足採信。
(三)再者，利用人頭帳戶轉帳詐欺取財之案件，近年來報章新聞
    多所披露，復經政府多方宣導，一般民眾對此種利用人頭帳
    戶之犯案手法，自應知悉而有所預見。況被告與使用其帳戶
    之人並不熟識，竟仍同意提供，顯對帳戶供他人取得不法犯
    罪所得之用，亦不違背其本意，且其於無確信帳戶不至遭利
    用為犯罪之用之情形，仍將帳戶提供予無信賴關係之陌生人
    ，足認被告主觀上有幫助犯罪之不確定故意。綜據上述，其
    等罪嫌堪以認定。
二、核被告所為，係犯刑法第339條第1項之詐欺罪嫌。又被告曾
    因偽造文書案件，經臺灣臺中地方法院判處有期徒刑3月確
    定，甫於93年11月13日執行完畢，有本署刑案資料查註紀錄
     表1份在卷可參。其於5年以內故意再犯本件有期徒刑以上之
     罪，為累犯，請依刑法第47條第1項規定，加重其刑。其以
     幫助之意思，參與詐欺犯罪構成要件以外之行為，為幫助犯
     ，請依同法第30條第2項減輕其刑。
三、依刑事訴訟法第451條第1項聲請逕以簡易判決處刑。
    此    致
臺灣臺中地方法院
中    華    民    國    97    年    2    月    26    日
                            檢察官  徐  錫  祥
                                    林  明  誼
本件正本證明與原本無異
中    華    民    國    97    年    3    月    6    日
                            書記官  盧  偉  芳
中華民國刑法第339條第1項：
意圖為自己或第三人不法之所有，以詐術使人將本人或第三人之
物交付者，處5年以下有期徒刑、拘役或科或併科1千元以下罰金
。
中華民國刑法第30條：
幫助他人實行犯罪行為者，為幫助犯。雖他人不知幫助之情者，
亦同。
幫助犯之處罰，得按正犯之刑減輕之。


司法院資訊處製作；財團法人民間司法改革基金會備份。
